【裁判字號】    98,交抗,343
【裁判日期】    981228
【裁判案由】    聲明異議
【裁判全文】
臺灣高等法院臺南分院交通事件裁定     98年度交抗字第343號
抗  告  人
即受處分人  甲○○
上列抗告人因違反道路交通管理處罰條例案件，不服臺灣嘉義地
方法院中華民國98年11月17日裁定（98年度交聲字第407號），
提起抗告，本院裁定如下：
    主  文
抗告駁回。
    理  由
一、本件抗告意旨略以：抗告人騎乘機車未二段式左轉之行為既
    經原審裁定撤銷不罰，何以仍依不聽制止或拒絕停車接受稽
    查而逃逸之規定裁處抗告人罰鍰新台幣三千元。又抗告人始
    終未聽到交通勤務警察鳴笛，亦無不聽制止之行為，警方無
    法提出錄影證明。請撤銷原裁定，另為適法裁定云云。
二、原處分意旨略以：受處分人甲○○經警逕行舉發於民國98年
    9月15日上午九時許，騎乘牌照號碼RT6-801號輕型機車行經
    嘉義市○○路與新民路交岔路口，未兩段式左轉 (南→東)
    ，且經警鳴笛示意停車，卻拒絕停車受檢而加速逃逸。嗣經
    交通部公路總局嘉義區監理所嘉義市監理站以其違規事實屬
    實，依照道路交通管理處罰條例第48條第1項第2款、第60條
    第1項之規定，裁處受處分人罰鍰新台幣3,600元，並記違規
    點數2點等語。
三、原裁定意旨略以：
(一)經查，異議人曾於98年9月15日上午9時許，騎乘牌照號碼RT
    6-801號輕型機車行經嘉義市○○路與新民路交岔路口，而
    為嘉義市政府警察局第一分局長榮派出所警員蘇天成「逕行
    舉發」違反道路交通管理處罰條例第48條第1項第2款轉彎時
    不依標誌、標線、號誌指示之規定，以及同條例第60條第1
    項駕車違規經制止卻拒絕停車接受稽查而逃逸之規定，並經
    原處分機關即交通部公路總局嘉義區監理所嘉義市監理站裁
    處罰鍰「三千六百元並記違規點數二點」之事實，有嘉義市
    政府警察局98年9月15日嘉市警交字第Ｌ00000000號舉發違
    反路交通管理事件通知單、原處分機關98年10月13日嘉監義
    裁字第裁76－Ｌ00000000號裁決書各1份在卷可稽。
(二)又查，異議人於前開時地係沿新民路由北向南行駛，至設有
    機車兩段式左轉之標線及標誌之該路與垂楊路交岔路口，卻
    逕自左轉駛入垂楊路，遇斯時站立在垂楊路旁之蘇天成警員
    鳴笛並進入慢車道示意停車，異議人卻不服稽查，自慢車道
    駛入外側快車道，拒絕停車而逃逸，警方遂依異議人衣著、
    安全帽、性別等特徵，復查詢機車車籍資料，「逕行舉發」
    未兩段左轉及遇稽查而逃逸等違規之事實，為證人即嘉義市
    政府警察局第一分局長榮派出所警員蘇天成到庭結證無誤（
    原審卷第13頁訊問筆錄）。異議人對於前揭時間騎乘相同機
    車經過案發地點，並自新民路左轉進入垂楊路等情，亦坦承
    無諱（原審卷第15頁訊問筆錄）。
(三)雖異議人辯稱，當時確有兩段式左轉，警方示意不明，不知
    警方係對己鳴笛云云。然查，異議人於98年9月22日向原處
    分機關提出交通違規陳述單，自承遭警舉發未兩段式左轉，
    但「覺得頭暈．．在嘉雄陸橋遇紅燈被停住，才發覺皮夾不
    見，精神頓時緊張，怕皮夾被人拿走，那是全家幾天的伙食
    費，警察鳴笛，我也不知其意，因心急如焚，未感受到，並
    不是畏罪逃逸．．。」等語（原處分機關裁罰卷宗第四頁）
    ，對於未兩段式左轉之違規並不爭執，則臨庭改稱確有兩段
    式左轉云云，要非無疑。再異議人自承「警察鳴笛不知其意
    」，顯然於行經該路段時知悉警方鳴笛示意，既然察覺鳴笛
    示意，自非毫不知情可擬。
(四)再者，警察人員執行勤務舉發違規，係公務員本於維護道路
    交通安全職務所為之行政行為，原則上應無個人好惡可言，
    除得證明具有瑕疵及恣意之外，應推定為真正。查本件違規
    係在臨時及非預期之情況下所發生，警方無從事先以錄影、
    攝影等方式蒐證，故未及蒐證，非不合理。此外，異議人亦
    未提出其他證據證明本件舉發有何瑕疵或恣意可言，應認異
    議人未兩段式左轉及拒絕停車接受稽查等情屬實。
(五)綜前所述，異議人於案發時地確有未依標誌、標線、號誌指
    示進行兩段式左轉，以及拒絕停車接受警方稽查違反道路交
    通管理處罰條例規定而逃逸之行為，惟未兩段式左轉非在得
    予逕行舉發之列，警方對此逕行舉發，原處分機關據以裁罰
    ，難認適法，此部分異議雖無理由，但裁罰既屬可議，應由
    本院予以撤銷並自為裁定。至於異議人拒絕停車接受稽查之
    違規事實至為明確，警方逕行舉發亦合乎道路交通管理處罰
    條例所定程序，原處分機關準此裁罰，洵屬無誤，此部分異
    議為無理由，應予駁回。
四、按汽車駕駛人轉彎時，有不依標誌、標線、號誌指示者，處
    600元以上1,800元以下罰鍰，並記違規點數一點；又汽車駕
    駛人，駕駛汽車有違反道路交通管理處罰條例之行為，經交
    通勤務警察或依法令執行交通稽查任務人員制止時，不聽制
    止或拒絕停車接受稽查而逃逸者，除按各該條規定處罰外，
    處3,000元以上6,000元以下罰鍰，並記違規點數一點，道路
    交通管理處罰條例第48條第1項第2款、第60條第1項、第63
    條第1項第1款分別定有明文。再按汽車駕駛人之行為有下列
    情形之一，當場不能或不宜攔截製單舉發者，得逕行舉發：
    一、闖紅燈或平交道。二、搶越行人穿越道。三、在道路收
    費停車處所停車，不依規定繳費。四、不服指揮稽查而逃逸
    ，或聞消防車、救護車、警備車、工程救險車之警號不立即
    避讓。五、違規停車或搶越行人穿越道，經各級學校交通服
    務隊現場導護人員簽證檢舉。六、行經設有收費站、地磅之
    道路，不依規定停車繳費或過磅。七、經以科學儀器取得證
    據資料證明其行為違規，道路交通管理處罰條例第7條之1第
    1項亦有明文。
五、經查：原審雖就原處分機關就抗告人未兩段式左轉部分所為
    之裁罰予以撤銷，惟並非認定抗告人於案發時地無有未依標
    誌、標線、號誌指示進行兩段式左轉之行為，而以證人即嘉
    義市政府警察局第一分局長榮派出所警員蘇天成到庭結證之
    陳述（原審卷第13頁），及抗告人於98年9月22日向原處分
    機關提出交通違規陳述單對於未兩段式左轉之違規並不爭執
    ，而臨庭改稱確有兩段式左轉云云，認定抗告人於案發時地
    確有未依標誌、標線、號誌指示進行兩段式左轉之違規，然
    以兩段式左轉非道路交通管理處罰條例第7條之2第1項規定
    得予逕行舉發之違規情形，應攔截製單舉發，而認警方對此
    逕行舉發，原處分機關據以裁罰，難認適法，就此部分予以
    撤銷並自為裁定。雖抗告意旨稱抗告人始終未聽到警方鳴笛
    示意，然依抗告人於98年9月22日向原處分機關提出交通違
    規陳述單，已自承「在嘉雄陸橋遇紅綠燈被停住，...警察
    鳴笛，我也不知其意...」（原處分機關裁罰卷宗第4頁），
    並於原審98年11月10日審理時坦承：「(你之前陳述有聽到
    警笛，但是你不知道叫誰所以沒有停下？)對，因為我當時
    騎乘很快，要去找東西，我不知道他到底在叫誰。」（原審
    卷第15頁），顯然抗告人於行經該路段時知悉警方鳴笛示意
    ，今抗告人翻異前言，復以從未聽到警方鳴笛提起抗告，並
    主張警方無從提出錄影證明其加速逃逸之行為，自無足採。
    是抗告人於案發時地未依標誌、標線、號誌指示進行兩段式
    左轉，違反道路交通管理處罰條例第48條之規定，經警鳴笛
    示意，拒絕停車接受警方稽查而逃逸，違反道路交通管理條
    例第60條第1項之規定，雖因抗告人逃逸致警方無從攔截製
    單舉發其未兩段式左轉之行為，又依同條例第7條之2第1項
    規定，未兩段式左轉非在得予逕行舉發之列，致警方亦無從
    對此為逕行舉發，然抗告人既有違反道路交通管理處罰條例
    之行為，則拒絕停車接受稽查之違規事實亦至為明確，且依
    同條項第4款之規定，不服指揮稽查而逃逸之違規，得逕行
    舉發，是警方對此逕行舉發，經原處分機關依前述條例第60
    條第1項就抗告人拒絕停車接受稽查部分予以裁罰，自無違
    誤。抗告人以未兩段式左轉部分之裁罰既經撤銷，違規而拒
    絕停車接受稽查部分之裁罰自亦無由存在為由，提起抗告，
    為無理由。
六、綜上所述，原審就原處分機關依道路交通管理處罰條例第48
    條第1項第2款之規定，就未兩段式左轉部分之裁罰即逾罰鍰
    新台幣3,000元及記違規點數1點部分予以撤銷，並自為裁定
    就撤銷部分諭知不罰；另認原處分機關就拒絕停車接受稽查
    部分，依道路交通管理處罰條例第60條第1項、第63條第1項
    所為之裁處，於法並無違誤（原裁定於主文中漏未諭知此部
    分聲明異議應予駁回，應另行更正），經核於法並無不合。
    抗告意旨所述，為無理由，應予駁回。
七、據上論結，應依道路交通案件處理辦法第26條，刑事訴訟法
    第412條，裁定如主文。
中    華    民    國    98    年    12    月    28    日
                  刑事第四庭    審判長法  官  吳志誠
                                      法  官  彭喜有
                                      法  官  羅心芳
以上正本證明與原本無異。
不得再抗告。
                                      書記官  蔡振豐
中    華    民    國    98    年    12    月    28    日

司法院資訊處製作；財團法人民間司法改革基金會備份。
